臺灣高等法院刑事裁定
110年度毒抗字第212號
抗  告  人  
即  被  告  陳孫佑


                    （現於法務部○○○○○○○○附設勒戒處所執行中）
上列抗告人因聲請施以強制戒治案件，不服臺灣新北地方法院中
華民國110年1月20日裁定（109年度毒聲字第1617號），提起抗
告，本院裁定如下：
    主  文
抗告駁回。
    理  由
一、原裁定意旨略以：被告甲○○因施用毒品案件，經原審以109
    年度毒聲字第296號裁定送觀察、勒戒，於民國109年12月25
    日入法務部○○○○○○○○附設勒戒處所觀察、勒戒後，認有繼續
    施用毒品之傾向，有法務部○○○○○○○○附設勒戒處所出具之有
    無繼續施用毒品傾向證明書、有無繼續施用毒品傾向評估標
    準紀錄表、本院被告前案紀錄表附卷可稽。是以，被告既有
    繼續施用毒品之傾向，揆諸首揭法律規定，本案聲請於法相
    合，依毒品危害防制條例第20條第3項、第2項後段規定，裁
    定被告令入戒治處所施以強制戒治，其期間為6個月以上，
    至無繼續強制戒治之必要為止，但最長不得逾1年等語。
二、抗告意旨略以：抗告人即被告於法務部○○○○○○○○附設勒戒處
    所經醫療人員評分結果，綜合判斷有繼續施用毒品傾向，雖
    有上開勒戒處所有無繼續施用毒品傾向評估紀錄表及有無繼
    續施用毒品傾向證明書在卷可稽，惟評估人員以短暫不足10
    分鐘、甚或5分鐘2次為基礎而判斷，濫權評估程序，明顯以
    個人心情好惡等不當情事參與其中，復抗告人之犯罪紀錄與
    有無繼續施用毒品傾向有何關聯，且未見戒治所所檢具觀察
    紀錄表，供查核抗告人是否有「打哈欠」、「流鼻涕」、「
    流眼淚」、「盜汗」、「手腳顫抖」、「發冷發熱」、「噁
    心嘔吐」、「腹痛或腹瀉」、「嗜睡」、「失眠」等之成癮
    或戒斷症狀。又證明書之詳細說明欄亦空白未見評估人員說
    明記載，原審未予詳查，單憑上開勒戒處所有無繼續施用毒
    品傾向評估紀錄表及有無繼續施用毒品傾向證明書，遽為裁
    定准予強制戒治，容有未恰。況抗告人另案刑期尚有2年又9
    0日，可報名土城看守所的戒毒班課程，對抗告人戒除毒癮
    能有更好之效果，應撤銷原裁定，另為妥適合法之裁定等語
    。
三、按「觀察、勒戒後，檢察官或少年法院（地方法院少年法庭
    ）依據勒戒處所之陳報，認受觀察、勒戒人無繼續施用毒品
    傾向者，應即釋放，並為不起訴之處分或不付審理之裁定；
    認受觀察、勒戒人有繼續施用毒品傾向者，檢察官應聲請法
    院裁定或由少年法院（地方法院少年法庭）裁定令入戒治處
    所強制戒治，其期間為6個月以上，至無繼續強制戒治之必
    要為止，但最長不得逾1年。」毒品危害防制條例第20條第2
    項定有明文。次按有無繼續施用毒品傾向之評估標準，並非
    完全以受勒戒人勒戒後之結果為準，勒戒前之各種情況，仍
    應作為評估之依據。依勒戒處所評分說明手冊規定，係以前
    科紀錄與行為表現、臨床評估、社會穩定度三項合併計算分
    數，每一大項皆有靜態因子與動態因子。先以靜態因子分數
    評分，靜態因子分數總分在60分（含）以上為「有繼續施用
    毒品傾向」；60分以下，與動態因子分數相加，如果總分在
    60分（含）以上，為「有繼續施用毒品傾向」。是被告有無
    「繼續施用毒品傾向」，係依具體個案之臨床實務及相關事
    證等情綜合判定，有其相當之專業依據及標準，且涉及專門
    醫學，又衡酌強制戒治之目的，係為協助施用毒品者戒斷毒
    品之心癮及身癮所為之一種保安處分類型，而該評估標準係
    適用於每一位受觀察、勒戒處分之人，具一致性、普遍性、
    客觀性，倘其評估由形式上觀察，無擅斷或濫權等明顯不當
    之情事，法院宜予尊重。
四、經查：
  ㈠抗告人前因施用第二級毒品甲基安非他命案件，經臺灣新北
    地方法院109年度毒聲字第296號裁定令入勒戒處所觀察、勒
    戒，於執行觀察、勒戒期間，經法務部○○○○○○○○附設勒戒處
    所之醫師評定結果，其⑴前科紀錄與行為表現部分合計為123
    分（毒品犯罪相關司法紀錄「11筆」計110分、首次毒品犯
    罪年齡為「21-30歲」計5分、其他犯罪相關紀錄「4筆」計8
    分、入所時尿液毒品檢驗為「無藥物反應」計0分，上開4項
    靜態因子合計為123分；所內行為表現之動態因子評定「無
    」，計0分）；⑵臨床評估部分合計為24分，（「有」多重毒
    品濫用，為海洛因、安非他命計10分、「無」合法物質濫用
    計0分、使用方式為「無注射使用」計0分、使用年數為「超
    過1年」計10分，上開靜態因子合計為20分；精神疾病共病
    （含反社會人格）為「無」計0分、臨床綜合評估（含病識
    感、動機、態度、就醫意願）評定為「中度」計4分，上開
    動態因子合計為4分）；⑶社會穩定度部分合計為7分（工作
    為「兼職工作」計2分、家人藥物濫用為「無」計0分，上開
    靜態因子合計為2分；入所後家人是否訪視為「有」計0分、
    出所後是否與家人同住則為「否」計5分，上開動態因子合
    計為5分）。以上⑴至⑶部分之總分合計為154分（靜態因子共
    計145分，動態因子共計9分），經評定為「有繼續施用毒品
    傾向」等情，有法務部○○○○○○○○附設勒戒處所出具之「有無
    繼續施用毒品傾向證明書」及「有無繼續施用毒品傾向評估
    標準紀錄表」各1份附卷可稽（見毒偵卷第78至79頁）。上
    述評估係該所相關專業知識經驗人士，於抗告人受觀察、勒
    戒期間，依其本職學識評估抗告人之前科紀錄與行為表現、
    臨床評估、社會穩定度等因子所為之綜合判斷，經科學驗證
    所得之結論，足徵上開證明書及評估標準紀錄表，係綜合個
    案之臨床實務及具體事證為評分，以判定抗告人有繼續施用
    毒品傾向，自形式上觀察，並無擅斷或濫權等明顯不當之情
    事，自得資為判斷抗告人有無繼續施用毒品傾向之證明。是
    自上開評分結果觀之，其累計評分154分顯已高於有無繼續
    施用毒品傾向評估標準評分說明手冊所定判斷有無繼續施用
    毒品傾向之總分60分之標準，抗告人確有繼續施用毒品之傾
    向，而達應施以強制戒治之標準，自有依法再施以強制戒治
    以降低其再次施用毒品之危險性之必要。
  ㈡再抗告人雖辯稱前科紀錄，與有無繼續施用毒品傾向無關聯
    云云，然於司法實務或醫學臨床上，具有毒品前科紀錄者，
    或因長期有機會接觸毒品，或因欲藉由毒品作用暫時隔絕現
    實環境，其反覆性、繼續性地再犯施用毒品犯行之機率，確
    實較沒有毒品前科者高，因此上開評估標準方會將勒戒人之
    前科紀錄列入重要之評分項目，且於評分說明手冊明訂：所
    謂毒品犯罪相關司法紀錄，不論其為吸食施打、運輸、販賣
    、持有毒品或其他罪名，凡觸犯毒品危害防制條例、原肅清
    煙毒條例、原麻醉藥品管理條例或管制藥品管理條例相關刑
    罰規定者均屬之，觀察勒戒、強制戒治及緩起訴後不起訴的
    紀錄也列入毒品相關犯罪紀錄項目範圍（該評分說明手冊參
    照），而抗告人自85年起即陸續有違反肅清煙毒條例、麻醉
    藥品管理條例、毒品危害防制條例案件相關案件，迄109年
    間已有11筆以上涉及施用毒品、販賣毒品等毒品案件前科，
    有本院前案紀錄表在卷可參，抗告人於上開期間屢經執行觀
    察勒戒、強制戒治，及判處罪刑後，仍反覆施用毒品的前科
    紀錄，恰符合上開經驗法則，可見上開評估標準將受勒戒人
    的前科紀錄做為重要評估依據，並無違法不當之處。是抗告
    人仍徒憑已意，泛以評估人員僅以不足10分鐘之時間諮商、
    詢問，又能作何評估，故本件評估並非專業，顯無可信云云
    ，自不足採。
四、綜上所述，原審以檢察官聲請意旨並無不合，依毒品危害防
    制條例第20條第2項之規定，裁定抗告人令入戒治處所施以
    強制戒治，其期間為6個月以上，至無繼續強制戒治之必要
    為止，但最長不得逾1年，經核並無不合。抗告意旨徒以前
    詞指摘原裁定不當，請求撤銷原裁定，為無理由，應予駁回
    。
據上論斷，應依刑事訴訟法第412 條，裁定如主文。
中　　華　　民　　國　　110 　年　　2 　　月　　25　　日
                  刑事第十四庭  審判長法　官  黃斯偉
                                      法  官  程克琳
                                      法  官  黎惠萍
以上正本證明與原本無異。
不得再抗告。
                                      書記官  莊宜諳 
中　　華　　民　　國　　110 　年　　2 　　月　　25　　日